臺灣高等法院刑事判決
109年度上易字第2394號
上  訴  人  
即  被  告  林紘德



                    （現因另案於法務部○○○○○○○○     ○○○執行中）
上列上訴人即被告因竊盜案件，不服臺灣桃園地方法院109年度
審易字第969號，中華民國109年7月24日第一審判決（起訴案號
：臺灣桃園地方檢察署108年度偵字第33325號、第33327號），
提起上訴，本院判決如下：
    主  文
原判決關於附表一編號2所示沒收及附表一編號3部分，均撤銷。
丙○○犯如附表一編號3所示之罪，處如附表一編號3「主文」欄所
示之刑及沒收。
未扣案如附表二編號2「沒收物品」欄所示之物之沒收及追徵，
如附表一編號2「主文」欄所示。
其他上訴駁回。
    犯罪事實
一、丙○○意圖為自己不法之所有，各基於竊盜之犯意，分別為以
    下行為：
(一)丙○○於附表一編號1所示之時間、地點，附表一編號1所示之
    方式，竊取如附表二編號1「竊得財物」欄所示之財物。
(二)丙○○與方耀揚（所涉共同竊盜部分另於原審審理中）於附表
    一編號2、3所示之時間、地點，附表一編號2、3所示之方式
    ，共同竊取如附表二編號2、3「竊得財物」欄所示之財物。
二、案經甲○○、乙○○訴由新北市政府警察局中和分局報告臺灣桃
    園地方檢察署檢察官偵查起訴。
    理  由
一、證據能力：
　　本判決以下援引之審判外供述證據以及書證，本案當事人均
    未爭執其證據能力（本院卷第246頁至第248頁），而該等證
    據經本院審酌並無違法取得之情況，認為適宜做為證據，自
    應有證據能力。
二、認定犯罪事實所憑之證據及理由：
　　上揭犯罪事實，業據被告丙○○於偵訊、原審及本院審理時均
    坦承不諱（臺灣桃園地方檢察署107年度偵字第32311號偵查
    卷，下稱偵32311卷，第261頁至第269頁、第343頁至第346
    頁；原審卷一第327頁至第328頁、第334頁；本院卷第250頁
    ），核與共犯方耀揚於警詢所陳相符一致（偵32311卷第9頁
    至第13頁），並有證人即方耀揚同居女友李欣怡於警詢之證
    述（偵32311卷第20頁至第22頁）、證人即被害人蔡哲夫(下
    稱被害人蔡哲夫)、證人即告訴人甲○○、乙○○(下稱告訴人甲○○、乙○○)於警詢指證綦詳（偵32311卷第29頁至第30頁、第
    33頁至第34頁、第37頁至第39頁）；此外，復有方耀揚指認
    犯罪嫌疑人紀錄表、指認表（偵32311卷第15頁、第17頁）
    、李欣怡指認犯罪嫌疑人紀錄表、指認表（偵32311卷第25
    頁、第27頁）、蒐證暨監視錄影畫面翻拍照片、擷圖（偵32
    311卷第65頁至第127頁、第239頁至第245頁）、員警職務報
    告（偵32311卷第247頁）、竊盜案嫌疑人逃逸路線圖併監視
    器畫面位置圖㈠㈡㈢（偵32311卷第249頁至第253頁）在卷可稽
    。足認被告丙○○上開任意性自白與事實相符，堪以採信。本
    件事證明確，被告犯行足以認定。
三、論罪：
(一)新舊法比較：按行為後法律有變更者，適用行為時之法律。
    但行為後之法律有利於行為人者，適用最有利於行為人之法
    律，刑法第2條第1項定有明文。查被告行為後，刑法第320
    條、第321條第1項業於108年5月29日修正公布，同年月31日
    生效。修正前刑法第320條第1項、第321條第1項之法定刑分
    為「5年以下有期徒刑、拘役或500元以下罰金（第320條第1
    項）」、「6月以上、5年以下有期徒刑，得併科新臺幣10萬
    元以下罰金（第321條第1項）」，修正後則為「5年以下有
    期徒刑、拘役或50萬元以下罰金（第320條第1項）」、「6
    月以上、5年以下有期徒刑，得併科50萬元以下罰金（第321
    條第1項）」。足見修正條文係將罰金刑提高至50萬元，比
    較新舊法，自以修正前之規定較有利於被告，故依刑法第2
    條第1項前段之規定，適用修正前刑法第320條第1項、第321
    條第1項之規定，合先敘明。
(二)罪名：
 1、附表一編號1、2部分，核被告所為係犯修正前刑法第320條
    第1項之竊盜罪。
 2、附表一編號3部分，附表一編號3所示竊盜地點為告訴人乙○○
    之住處，業據告訴人乙○○指證明確（偵32311卷第37頁至第3
    8頁），被告與共犯方耀揚共同自上址公寓隔壁寓所1樓大門
    進入，往上至6樓再翻越牆垣侵入該址公寓陽台，並以不詳
    方式破壞陽台鋁門後，踰越該鋁門而侵入屋內行竊，業據被
    告供承不諱（偵卷第265頁、第345頁，原審卷第328頁，本
    院卷第250頁），則被告兼有踰越牆垣、破壞安全設備之鋁
    門及「踰越」安全設備之行為，是核被告就附表一編號3所
    為，係犯修正前刑法第321條第1項第1款、第2款踰越牆垣毀
    越安全設備侵入住宅竊盜罪。公訴意旨認被告係涉犯毀壞門
    扇侵入住宅竊盜罪，容有誤會，惟因僅竊盜加重條件有所不
    同，仍為同一罪名，尚不生變更起訴法條之問題，附此說明
    。
 3、共同正犯：被告與共犯方耀揚間，就附表一編號2、3所示之
    竊盜犯行，具有犯意聯絡及行為分擔，均為共同正犯。
 4、被告所犯上開3次犯行，犯意各別、行為互殊，應分論併罰
    。
四、維持原判決之理由（即附表一編號1部分及附表一編號2之罪
    刑部分）：
(一)原審以被告如附表一編號1、2所示竊盜犯行，事證明確，分
    別依修正前刑法第320條第1項、刑法第2條第1項前段、第28
    條、第41條第1項前段、第8項、第51條第5款、第38條之1第
    1項前段、第3項、刑法施行法第1條之1第1項規定，審酌被
    告正值青壯，不思以正當方式獲取財物，竟圖不勞而獲，恣
    為竊盜犯行，顯然欠缺對他人財產權之尊重，惟念其犯後坦
    承罪行，兼衡其犯罪動機、所生危害、生活及經濟狀況、素
    行、年紀及智識程度等一切情狀，分別量處如附表一編號1
    、2主文欄所示之刑，並諭知易科罰金之折算標準，及定其
    應執行有期徒刑7月暨易科罰金之折算標準。並就附表一編
    號1所示沒收部分說明：附表二編號1「竊得財物」欄所示之
    普通重型機車，業經證人即被害人蔡哲夫領回，業據證人蔡
    哲夫於警詢證述明確（偵32311卷第29頁），足認該物已實
    際發還被害人，依刑法第38條之1第5項規定不予宣告沒收；
    另置於機車車廂內之安全帽1頂及輕便型雨衣1件並未扣案，
    且未實際合法發還被害人，自應依刑法第38條之1第1項前段
    、第3項規定宣告沒收，並於全部或一部不能沒收或不宜執
    行沒收時，追徵其價額。核其認事用法，均無違誤，量刑亦
    屬妥適。
(二)被告上訴以其家中有年邁父親及年幼孩子需照顧、扶養，請
    求從輕量刑云云，惟按刑事審判旨在實現刑罰權之分配的正
    義，故法院對有罪被告之科刑，應符合罪刑相當之原則，使
    輕重得宜，罰當其罪，以契合社會之法律感情，此所以刑法
    第57條明定科刑時應審酌一切情狀，尤應注意該條所列10款
    事項以為科刑輕重之標準，俾使法院就個案之量刑，能斟酌
    至當。而量刑輕重係屬事實審法院得依職權自由裁量之事項
    ，苟已斟酌刑法第57條各款所列情狀而未逾越法定刑度，不
    得遽指為違法（最高法院72年台上字第6696號判例參照）。
    本案被告所為如附表一編號1、2竊盜犯行，於偵、審期間始
    終未與附表一編號1、2所示被害人蔡哲夫或告訴人甲○○達成
    和解，填補其等損失，參以本案被告竊得財物非寡，原審審
    酌刑法第57條各款所列情形後而為量刑，並未逾處斷刑之範
    圍，亦無濫用其權限或明顯違背公平、比例原則或整體法律
    秩序之理念，是僅以此部分之和解事由，尚無從動搖原審量
    刑之適法性而得為有利被告之斟酌。從而，被告上訴請求從
    輕量刑，為無理由，應予駁回。
五、撤銷改判之理由及量刑審酌（即附表一編號3部分及附表一
    編號2所示沒收部分）：
(一)原審認被告所涉犯行事證明確，予以論罪科刑，固非無見。
    然就⒈附表一編號3所示竊盜犯行部分，被告於踰越牆垣後，
    毀壞該處所之安全設備即陽台鋁門後，踰越該鋁門而侵入屋
    內行竊，則被告兼有踰越牆垣、破壞安全設備之鋁門及「踰
    越」安全設備之之舉止，原判決認被告僅有毀壞安全設備而
    無踰越牆垣及安全設備，容有未洽。⒉附表二編號2「竊得財
    物」欄所示之健保卡、提款卡、學生證及駕照部分，或具有
    個人專屬性、或需搭配密碼而得使用，且經告訴人甲○○申報
    遺失後即已失效用或經濟價值，實欠缺刑法上之重要性，依
    刑法第38條之2第2項規定不予宣告沒收，原審就上開物品諭
    知沒收，尚有未洽，被告上訴雖未指摘及此，然原審此部分
    既有上開可議之處，自應由本院予以撤銷改判。
(二)爰審酌被告前有竊盜、施用毒品等犯行，有本院被告前案紀
    錄表附卷可參，素行難謂良好，復正值狀年，不思循正道取
    財，竟貪慾圖便而為本件竊盜犯行，徒耗社會資源，所為實
    屬不該，惟念其犯後始終坦承犯行，尚非毫無悔意，惟仍未
    與附表一編號2所示告訴人甲○○達成和解，至被告雖於本院
    與附表一編號3所示告訴人乙○○達成和解（本院卷第255頁）
    ，然被告並未履行任何和解金額，有本院公務電話紀錄在卷
    可憑（本院卷第257頁、第259頁），兼衡被告犯罪手段並未
    具有重大危害性，暨考量被告自述國小畢業之智識程度，入
    監前從事防水工作，平均月收入4、5萬元，家中尚有父親及
    1名未成年子女需扶養等家庭生活經濟狀況（本院卷第251頁
    ）等一切情狀，量處如附表一編號3「主文」欄所示之刑，
    以示儆懲。
(三)沒收部分：　　
 1、按共同正犯各成員對於不法利得主觀上均具有共同處分之合
    意，客觀上復有共同處分之權限，且難以區別各人分得之數
    ，則仍應負共同沒收之責（最高法院109年度台上字第3421
    號判決意旨參照）。查本件被告與共犯方耀揚竊得如附表二
    編號2、3「沒收物品」欄所示之物（即附表二編號2、3「竊
    得財物」欄扣除附表二編號2「竊得財物」欄所示之健保卡
    、提款卡、學生證及駕照部分），均未實際合法發還告訴人
    甲○○、乙○○，另查無該等贓物已實際分配何人處分之具體事
    證，且依被告於本院審理時稱：其等所竊得之物係由共犯方
    耀揚拿走要的東西，剩下不要的我拿走等語（本院卷第251
    頁），是依被告上開所陳難以區別被告與共犯方耀揚分得之
    數，亦無下述刑法第38條之2第2項過苛調節條款所定之情形
    ，就附表二編號2、3「沒收物品」欄所示之物自應依刑法第
    38條之1第1項前段、第3項之規定對被告及方耀揚共同宣告
    沒收，並諭知於全部或一部不能沒收或不宜執行沒收時，共
    同追徵其價額。
 2、至附表二編號2「竊得財物」欄所示之健保卡、提款卡、學
    生證及駕照部分，考量上開物品價額非鉅，且證件、金融卡
    或具有個人專屬性、或需搭配密碼而得使用，且經告訴人甲○○申報遺失後即已失效用或經濟價值，若不宣告沒收，亦不
    致於對社會危害或再供犯罪使用產生實質重大影響，並衡酌
    避免徒增執行沒收困難，認沒收欠缺刑法重要性，爰依刑法
    第38條之2第2項規定不予宣告沒收。
據上論斷，應依刑事訴訟法第368條、第369條第1項前段、第364
條、第299條第1項前段、修正前刑法第321條第1項第1款、第2款
，刑法第2條第1項前段、第28條、第38條之1第1項前段、第3項
，刑法施行法第1條之1第1項，判決如主文。
本案經檢察官薛全晉提起公訴，檢察官鄭堤升到庭執行職務。
中　　華　　民　　國　　110 　年　　 2　　月　　26　　日
                  刑事第三庭    審判長法  官   張惠立
                                      法  官   張江澤
                                      法  官   劉兆菊
以上正本證明與原本無異。
不得上訴。
                                      書記官   吳芝嘉
中　　華　　民　　國　　110 　年　　2 　　月　　26　　日
附錄：本案論罪科刑法條全文
修正前中華民國刑法第320條第1項
意圖為自己或第三人不法之所有，而竊取他人之動產者，為竊盜
罪，處5年以下有期徒刑、拘役或500元以下罰金。
修正前中華民國刑法第321條第1項
犯竊盜罪而有下列情形之一者，處6月以上、5年以下有期徒刑，
得併科新臺幣10萬元以下罰金：
一、侵入住宅或有人居住之建築物、船艦或隱匿其內而犯之者。
二、毀越門扇、牆垣或其他安全設備而犯之者。
三、攜帶兇器而犯之者。
四、結夥三人以上而犯之者。
五、乘火災、水災或其他災害之際而犯之者。
六、在車站、埠頭、航空站或其他供水、陸、空公眾運輸之舟、
    車、航空機內而犯之者。
附表一：
編號 竊盜時間  被害人 竊盜方式 原判決主文 主文  竊盜地點       1 107年8月14日上午10時許  蔡哲夫 丙○○見蔡哲夫所有之車牌號碼000-000號普通重型機車（下稱A車）停放該處，且鑰匙未拔下，即以該鑰匙啟動A車後騎車離去。 丙○○犯竊盜罪，處有期徒刑肆月，如易科罰金，以新臺幣壹仟元折算壹日。 未扣案如附表二編號1「竊得財物」欄所示之安全帽壹頂、輕便型雨衣壹件沒收，於全部或一部不能沒收或不宜執行沒收時，追徵其價額。 上訴駁回。  桃園市龜山區東萬壽路16.4公里處       2 107年8月14日上午11時48分許  甲○○ 丙○○騎乘A車搭載方耀揚，見甲○○所有之車牌號碼000-0000號普通重型機車（下稱B車）停放該處，即由方耀揚在A車上把風，丙○○下車開啟未上鎖之B車車廂，徒手竊取車廂內如附表二編號2「竊得財物」欄所示之物，得手後由丙○○騎乘A車搭載方耀揚離去。 丙○○共同犯竊盜罪，處有期徒刑伍月，如易科罰金，以新臺幣壹仟元折算壹日。 如附表二編號2「竊得財物」欄所示之物與方耀揚共同沒收，於全部或一部不能沒收或不宜執行沒收時，共同追徵其價額。 （原判決附表一編號2所示罪刑部分上訴駁回。） 未扣案如附表二編號2「沒收物品」欄所示之物與方耀揚共同沒收，於全部或一部不能沒收或不宜執行沒收時，共同追徵其價額。  新北市中和區南工路新北市私立南山高級中學側門處       3 107年8月14日下午1時20分許  乙○○ 丙○○騎乘A車搭載方耀揚至左列地點附近，因左址公寓隔壁寓所1樓大門未鎖而進入，往上至6樓再翻越牆垣侵入左址公寓陽台，並以不詳硬物（無證據可佐屬兇器）撬壞陽台門之把手及下方後，侵入乙○○住宅，共同竊取如附表二編號3「竊得財物」欄所示之物。 丙○○共同犯毀壞安全設備侵入住宅竊盜罪，處有期徒刑玖月。 如附表二編號3「竊得財物」欄所示之物與方耀揚共同沒收，於全部或一部不能沒收或不宜執行沒收時，共同追徵其價額。 丙○○共同犯踰越牆垣毀越安全設備侵入住宅竊盜罪，處有期徒刑捌月。未扣案如附表二編號3「沒收物品」欄所示之物與方耀揚共同沒收，於全部或一部不能沒收或不宜執行沒收時，共同追徵其價額。  新北市○○區○○路000巷00弄00號6樓      
附表二：
編號 竊得財物 （即原判決附表犯罪所得欄） 沒收物品 1 ⑴車牌號碼000-000號普通重型機車1輛（已領回） ⑵安全帽1頂 ⑶輕便型雨衣1件 ⑴安全帽壹頂 ⑵輕便型雨衣壹件 2 ⑴PLAYBOY斜背包1個 ⑵IPHONE 7 PLUS行動電話1支（內含SIM卡壹張門號0000000000號，IMEZ000000000000000號） ⑶皮夾1個【內含健保卡、提款卡、學生證、悠遊卡、駕照各1張及新臺幣(本欄位下同)392元，原審漏載392元，應予更正】 ⑷零錢包1個（內含600元） ⑴PLAYBOY斜背包壹個 ⑵IPHONE 7 PLUS行動電話壹支（內含SIM卡壹張門號0000000000號，IMEZ000000000000000號） ⑶皮夾壹個（內含悠遊卡壹張及新臺幣參佰玖拾貳元） ⑷零錢包壹個（內含新臺幣陸佰元） 3 ⑴印章1個 ⑵手錶3只（廠牌勞力士、雷夢威） ⑶晚宴包1個 ⑷斜肩包1個 ⑸長夾6個 ⑹宏碁筆記型電腦1臺 ⑺IPAD平版電腦1臺 ⑻行動電話機2支（廠牌HTC、SAMSUNG） ⑼皮帶2條 ⑴印章壹個 ⑵手錶參只（廠牌勞力士、雷夢威） ⑶晚宴包壹個 ⑷斜肩包壹個 ⑸長夾陸個 ⑹宏碁筆記型電腦壹臺 ⑺IPAD平版電腦壹臺 ⑻行動電話機貳支（廠牌HTC、SAMSUNG） ⑼皮帶貳條